臺灣嘉義地方法院刑事判決                          九十一年度交易字第二號
    公  訴  人  臺灣嘉義地方法院檢察署檢察官
    被      告  甲○○
右列被告因業務過失傷害等案件，經檢察官提起公訴（九十年度偵字第八０一二號）
，本院判決如左：
    主  文
甲○○服用酒類，不能安全駕駛動力交通工具而駕駛，處有期徒刑參月，如易科罰金
，以佰元折算壹日；又從事業務之人，因業務上之過失傷害人，處有期徒刑伍月，
如易科罰金，以佰元折算壹日。應執行有期徒刑陸月，如易科罰金，以參佰元折算
壹日。
        事  實
一、甲○○僅考領有小客車普通駕駛執照，未領有小客車職業駕駛職照，竟擔任長旺
    貨運公司之司機，係從事駕駛業務之人，於九十年十二月八日十二時，在蘭潭公
    路大壩上飲用保力達Ｂ加米酒各半瓶後，已不能安全駕駛動力交通工具，仍於同
    日四時三十分許，貿然駕駛車牌號碼ＪＷ─三七０號營業用小貨車（公訴人誤載
    為自用小貨車）往嘉義市方向行駛，後於同日十九時四十分許，沿嘉義市○○○
    路由南往北方向行駛，途經該路與興仁街、親水路口時，本應注意車前狀況並隨
    時採取必要之安全措施，以避免危險之發生，依當時情形並無不能注意之情事，
    竟因酒醉而精神不濟，疏未注意，適有乙○○騎乘車號ＵＩＰ－二八三號輕機車
    於對向車道行駛，欲行左轉，亦疏未注意轉彎車應讓直行車先行，二車發生擦撞
    ，乙○○人車倒地，因而受有頭部外傷併後枕部頭皮挫傷併腦震盪、右手部、左
    手腕擦傷之傷害，適警正於肇事現場附近執行勤務，旋即到場處理，並測得甲○
    ○呼氣中酒精濃度測定值為０‧七一ＭＧ／Ｌ。
二、嘉義市警察局第二分局報請併乙○○訴請臺灣嘉義地方法院檢察署檢察官偵查起
    訴。
        理  由
一、右揭酒後駕車並肇事事實，業據被告甲○○供承不諱，核與告訴人乙○○於偵查
    時指訴稱：「我由吳鳳南路由北向南要左轉清水路，我騎的很慢，不到二十公里
    ，當時燈號是紅綠燈，沒有左轉燈號：：」情節大致相符，並有酒精測識表、刑
    法第一百八十五條之三案件測識觀察紀錄表、道路交通事故調查報告表一份及照
    片十二幀附卷可資佐證，又依國立台灣大學醫學院八十五年九月二十五日（八五
    ）醫秘字第二０八二號函及其所附答覆函記載：血液酒精濃度為呼氣酒精濃度之
    二千一百倍至二千三百倍等語，則被告肇事後其呼氣中酒精濃度測定值為０‧七
    一ＭＧ／Ｌ，換算其血液酒精濃度為一四九‧一ＭＧ／一００ＭＬ至一六三‧三
    ＭＧ／一００ＭＬ間。再者，依上開函所附血液中酒精濃度與認知行為功能的關
    係表記載，血液中酒精濃度八０至二００ＭＧ／一００ＭＬ，會導致情緒起伏大
    ，步態不穩，肢體失調，平衡感與判斷力障礙度升高。準此，被告肇事後其血液
    酒精濃度為一四九‧一ＭＧ／一００ＭＬ至一六三‧三ＭＧ／一００ＭＬ間，足
    以導致情緒起伏大，步態不穩，肢體失調，平衡感與判斷力障礙度升高，且參諸
    被告駕車未注意車前狀況，與告訴人發生車禍，足徵被告飲酒後已不能安全駕駛
    動力交通工具，而告訴人確因本件車禍受有如事實欄所載之傷害，復有財團法人
    天主教聖馬爾定醫院所出具之診斷證明書一份在卷足憑，足佐被告前開與事實相
    符，堪以採信。
二、按汽車行駛時，駕駛人應注意車前狀況，並隨時採取必要之安全措施；轉彎車應
    讓直行車先行，道路交通安全規則第九十四條第三項、第一百零二條第六款分別
    定有明文，而肇事當時天候雨，夜間有照明，路面溼潤無缺陷、無障礙物、視距
    良好，此有前開調查報告表在卷可稽，顯見被告及告訴人當時亦無不能注意之情
    事。又被告行車時因酒醉而未注意車前狀況，竟應注意能注意而疏未注意肇致本
    件事故，其有過失甚明，告訴人為轉彎車，未讓直行車先行，亦有過失，臺灣省
    嘉雲區車輛行車事故鑑定委員會及臺灣省車輛行車事故鑑定委員會對本件肇事事
    故之責任鑑定，亦同此認定，有九十一年二月十九日嘉鑑字第九一０一一三號函
    及所附鑑定意見書一份及九十一年四月二十三日府覆議字第九一０四０一號函附
    卷可稽。告訴人雖亦有過失，亦不因此免除被告之過失責任。另告訴人確因本件
    車禍受傷，已如前述，則被告之過失行為與告訴人所受傷害間，顯有相當因果關
    係，其過失犯行堪以認定。
三、查被告係長旺貨運公司所僱用之司機之事實，為其所自承，乃從事駕駛業務之人
    ，其駕車不慎肇事致人受傷，核犯刑法第二百八十四條第二項前段之業務過失傷
    害罪。其於酒後不能安全駕駛交通工具，仍執意駕車，係犯刑法第一百八十五之
    三之公共危險罪。另按汽車駕駛執照為駕駛汽車之許可憑證，道路交通安全規則
    第五十條第一項前段定有明文；除依同規則第六十一條規定，汽車駕駛人取得高
    一級車類之駕駛資格者，准其駕駛較低等級車類之車輛外，應按其取得何等級車
    類之駕駛執照，駕駛該相當等級車類之車輛，不得持較低等級車類之駕駛執照，
    駕駛較高等級之車類；若有違反上述規定，因其不具備所駕駛車類之相當汽車駕
    駛人資格，於法應認與無駕駛執照者同，始符合道路交通安全維護之立法本旨。
    是道路交通管理處罰條例第八十六條第一項所稱汽車駕駛人「無照駕車」，除同
    條例第二十一條第一項第一款所定「未領有駕駛執照駕車」外，應包括持較低等
    級車類之駕駛執照而駕駛較高等級車類之情形在內。按聯結車之駕駛執照，有「
    普通」駕駛執照與「職業」駕駛執照之別，其應考之資歷、能力亦不同，觀諸道
    路交通安全規則第五十三條第四款、第八款、第六十條第一項第三款第八目、第
    九目等規定甚明。本件被告為職業司機，其僅領有「普通」駕駛執照，業據被告
    於警訊時供認不諱，復有駕照一紙附於警卷可參，其受僱駕駛營業小貨車，依前
    揭道路交通安全規則規定，應有職業駕駛執照，始符規定，其僅領有普通駕駛執
    照，顯係逾級駕駛，揆諸上開說明，應與無照駕車無異。最高法院八十七年度台
    上字第三二九五號判決可資參照。本案被告酒後且無照駕駛，就過失傷害部分犯
    行自應依道路交通管理處罰條例第八十六條加重其刑。前開二罪，犯意各別、行
    為互殊，應分論併罰之。爰審酌被告並無前科，品行、素行堪稱良好、其係以駕
    駛為業之人，本應更加注意不得酒後駕車、酒精濃度、過失程度、對被害人所生
    危害非輕及犯後坦承犯行，惟未與告訴人和解等情，量處如主文所示之刑，併定
    應執行之刑及易科罰金之折算標準，以資懲儆。
據上論斷，應依刑事訴訟法第二百九十九條第一項前段，道路交通管理處罰條例第八
十六條、刑法第二百八十四條第二項前段、第一百八十五條之三、第四十一條第一項
前段、第五十一條第五款，罰金罰鍰提高標準條例第一條前段、第二條，判決如主文
。
本案經檢察官游悅晨到庭執行職務。
中      華      民      國     九十一    年      五     月    二十一    日
                                  臺灣嘉義地方法院刑事第三庭
                                      法  官    康  存  真
右正本證明與原本無異。
如不服本判決，應於判決送達後十日內，向本院提出上訴狀（應附繕本）。
中      華      民      國     九十一    年      五     月    二十一    日
                                      書記官    胡  祥  生
附錄：
刑法第二百八十四條：
因過失傷害人者，處六月以下有期徒刑、拘役或五百元以下罰金。致重傷者，處一年
以下有期徒刑、拘役或五百元下罰金。
從事業務之人，因業務上之過失傷害人者，處一年以下有期徒刑、拘役或一千元以下
罰金。致重傷者，處三年以下有期徒刑、拘役或二千元以下罰金。
刑法第一百八十五條之三：
服用毒品、麻醉藥品、酒類或其他相類之物，不能安全駕駛動力交通工具而駕駛者，
處一年以下有期徒刑、拘役或三萬元以下罰金。
